【裁判字號】    98,聲,193
【裁判日期】    980921
【裁判案由】    聲請撤銷或變更處分
【裁判全文】
臺灣高雄地方法院刑事裁定               98年度聲字第193號
聲  請  人  甲○○
即  被  告
                    （
選任辯護人  黃淑芬律師
上列聲請人因妨害自由等案件（本院98年度易字第950 號），對
於本院受命法官於中華民國98年9 月7 日所為之羈押處分不服，
聲請撤銷，本院合議庭裁定如下：
    主  文
聲請駁回。
    理  由
一、聲請意旨略以：聲請人即被告甲○○前因涉嫌妨害自由案件
    ，經臺灣高雄地方法院檢察署檢察官向本院聲請羈押獲准，
    嗣檢察官偵查後，認聲請人所犯係刑法第266 條第1 項賭博
    罪、第304 條第1 項強制罪嫌而提起公訴，該案於民國98年
    9 月7 日繫屬本院（案號：98年度易字第950 號），聲請人
    於當日移審之訊問程序時，以言詞向該案之受命法官提出具
    保停止羈押之聲請，受命法官卻以聲請人可能另涉犯刑法第
    302 條第1 項剝奪他人行動自由罪嫌為由，認聲請人所犯並
    非最重本刑3 年以下有期徒刑之罪，且有逃亡之虞，如非羈
    押顯難進行審判，而予羈押。惟審酌是否具有羈押事由，應
    以檢察官起訴法條為據，本件依檢察官起訴之法條觀之，均
    係最重本刑有期徒刑3 年以下之罪，依刑事訴訟法第114 條
    第1 項之規定，並無不能具保停止羈押之情事，況聲請人於
    偵查中係因北上工作，未在戶籍地居住，始未接獲傳票而遭
    拘提、通緝，聲請人並非刻意逃避刑事追訴，是受命法官上
    開羈押之處分顯有未當，爰依法聲請撤銷等語。
二、按被告經法官訊問後，認為犯罪嫌疑重大，而有逃亡或有事
    實足認為有逃亡之虞者，非予羈押，顯難進行追訴、審判或
    執行者，得羈押之；對於審判長、受命法官、受託法官或檢
    察官所為關於羈押之處分有不服者，受處分人得聲請所屬法
    院撤銷或變更之；聲請期間為5 日，自為處分之日起算，其
    為送達者，自送達後起算，刑事訴訟法第101 條第1 項第1
    款、第416 條第1 項第1 款、第3 項分別定有明文。
三、經查：
  (一)本件聲請人因妨害自由等案件，經檢察官提起公訴，該案於
    98年9 月7 日繫屬本院，受命法官於同日下午3 時30分許進
    行移審之訊問程序時，即告知聲請人可能涉犯刑法第302 條
    第1 項剝奪他人行動自由罪，並以聲請人雖否認犯罪，惟據
    告訴人指訴及其他共同被告證述，足認其犯罪嫌疑重大，又
    起訴書所載起訴法條雖為刑法第304 條第1 項，惟依起訴事
    實，被告犯罪事實亦可能涉犯刑法第302 條第1 項剝奪他人
    行動自由罪，為有期徒刑5 年以下之罪，非屬刑事訴訟法第
    114 條第1 款所規定之情形，且被告於偵查中業經傳拘無著
    而經通緝到案，足認被告有逃亡之虞，非予羈押顯難進行審
    判，而諭知應予羈押乙情，有上開訊問筆錄及臺灣高雄地方
    法院刑事報到單各1 份在卷可稽，並經本院依職權調閱本院
    98年度易字第950 號卷宗查核屬實。
  (二)聲請人雖引用司法院第36期司法業務研究會刑事法律專題研
    究之意見，認審酌被告是否具有羈押事由，應以檢察官起訴
    法條為據，而非由法院逕行認定云云。惟查上開刑事法律專
    題研究之意見，係針對偵查中檢察官聲請羈押之情形，認此
    時法院應受檢察官聲請羈押事由之限制，然案件繫屬法院後
    ，檢察官對於被告是否羈押已無聲請權限，則法院斟酌是否
    有羈押事由，自不受檢察官起訴條文之限制。況適用法律乃
    法官之職權，本件受命法官於聲請人被訴之案件繫屬本院後
    ，依照檢察官起訴之犯罪事實，認聲請人可能另涉刑法第
    302 條第1 項剝奪他人行動自由罪嫌，於踐行刑事訴訟法第
    95條權利告知之程序後，予以變更起訴法條，於法自無不合
    。而刑法第302 條第1 項之剝奪他人行動自由罪法定本刑為
    「5 年以下有期徒刑、拘役或300 元以下罰金」，並非最重
    本刑3 年以下有期徒刑之罪，本無刑事訴訟法第114 條第1
    款規定之適用；又聲請人於偵查中陳明其自98年4 月28日起
    至同年7 月8 日止均住在戶籍地等語（偵緝卷第22頁），惟
    警方於98年4 月28日、同年5 月23日兩度持檢察官核發之拘
    票至聲請人之戶籍地執行拘提，均拘提無著，嗣經臺灣高雄
    地方法院檢察署發布通緝，聲請人始於98年7 月8 日遭緝獲
    之情，有上開拘票及通緝稿存卷足憑，顯見聲請人有逃避刑
    事追訴之事實，聲請人空言辯稱其於偵查中係因北上工作方
    未到庭云云，殊無可信。從而，受命法官審閱全卷後，以聲
    請人涉犯刑法第302 條第1 項之剝奪他人行動自由罪嫌重大
    ，且有逃亡之虞，非予羈押，顯難進行審判，認有羈押之原
    因與必要，依刑事訴訟法第101 條第1 項第1 款規定所為羈
    押聲請人之處分，自屬合法有據，聲請人聲請撤銷原處分，
    為無理由，應予駁回。
四、據上論斷，應依刑事訴訟法第416 條第4 項、第412 條、第
    418 條第1 項前段，裁定如主文。
中    華    民    國    98    年    9     月    21    日
                  刑事第十五庭  審判長法  官    莊珮君
                                      法  官    楊國煜
                                      法  官    吳佳樺
以上正本證明與原本無異。
不得抗告。
中    華    民    國    98    年    9     月    21    日
                                      書記官    廖佳玲


司法院資訊處製作；財團法人民間司法改革基金會備份。
